【裁判字號】    97,上訴,2223
【裁判日期】    971028
【裁判案由】    違反槍砲彈藥刀械管制條例
【裁判全文】
臺灣高等法院臺中分院刑事判決        97年度上訴字第2223號
上  訴  人
即  被  告  乙○○
                    （
選任辯護人  張庭楨律師
上列上訴人因違反槍砲彈藥刀械管制條例案件，不服臺灣臺中地
方法院97年度訴字第2840號中華民國97年8月12日第一審判決（
起訴案號：臺灣臺中地方法院檢察署97年度偵字第12264號），
提起上訴，本院判決如下：
    主  文
原判決撤銷。
乙○○未經許可，寄藏可發射子彈具有殺傷力之改造手槍，處有
期徒刑參年陸月，併科罰金新臺幣拾萬元，罰金如易服勞役，以
新臺幣壹仟元折算壹日。扣案具殺傷力之仿SIG SAUER廠P226型
半自動手槍製造之改造手槍壹枝（含彈匣壹個，槍枝管制編號
0000000000號）沒收。
    事  實
一、乙○○明知可發射金屬具有殺傷力之槍枝、制式手槍及可擊
    發而具有殺傷力之子彈，均係槍砲彈藥刀械管制條例所管制
    之槍枝、彈藥，非經主管機關許可，不得持有，竟基於非法
    寄藏具有殺傷力改造手槍之犯意，於民國95年7、8月間某日
    ，在其位於嘉義縣新港鄉共和村後庄7 號之住處，受真實姓
    名不詳均年約3、40 歲之綽號「忠偉」之成年男子及綽號「
    小芬」之成年女子委託，代為保管渠等所持有具殺傷力之仿
    SIGSAUER廠P226型半自動手槍製造之改造手槍1枝（含彈匣1
    個，槍枝管制編號0000000000號）及具殺傷力之非制式子彈
    10顆，而無故持有之，旋即將上開改造手槍及子彈寄藏在其
    前揭住處。其後，綽號「小芬」之成年女子打電話給乙○○
    ，請乙○○將上開槍、彈帶往台中交還「小芬」，乙○○乃
    攜帶上開槍、彈自嘉義北上台中，嗣於97年5月14日凌晨2時
    50分，乙○○持上開槍、彈，行經臺中市○○區○○路與慶
    和街口時，警方據報前往該處當場查獲，並扣得上開改造手
    槍1枝、子彈10顆（嗣經鑑驗全部試射完畢，10顆子彈均具
    殺傷力），始查悉上情。
二、案經臺中縣警察局豐原分局報告臺灣臺中地方法院檢察署檢
    察官偵查起訴。
    理  由
壹、證據能力部分：
一、卷附臺中縣警察局豐原分局搜索扣押筆錄暨扣押物品目錄表
    ，固屬書面之傳聞證據，然檢察官、被告、辯護人已於本院
    審理調查上開證據時，就此證據能力均表示無意見，且本院
    認為以之作為本件論証之證據，均與待證事實具有關聯性，
    作為本案之證據亦屬適當，依刑事訴訟法第159條之5第1項
    規定，自得為證據。
二、按鑑定人由審判長、受命法官或檢察官就下列之人選任1 人
    或數人充之：(一)就鑑定事項有特別知識經驗者。(二)經政府機
    關委任有鑑定職務者；鑑定之經過及其結果，應命鑑定人以
    言詞或書面報告；法院或檢察官得囑託醫院、學校或其他相
    當之機關、團體為鑑定，或審查他人之鑑定，並準用第203
    條至第206條之1規定，刑事訴訟法第198條、第206條第1 項
    、第208條第1項分別定有明文。查，本件卷附內政部警政署
    刑事警察局97年6月26日刑鑑字第0970076280 號槍彈鑑定書
    ，雖係被告以外之人於審判外之書面陳述，然內政部警政署
    刑事警察局係臺灣高等法院檢察署關於槍彈鑑定之概括選任
    鑑定機關，此有臺灣高等法院檢察署92年9月9日檢文允字第
    0921001203號函附之「臺灣高等法院檢察署檢察長概括選任
    鑑定機關表列」足參，則上開槍彈鑑定書，為刑事訴訟法第
    159條第1項規定之例外情形，應有證據能力。
三、至被告及辯護人均否認警員所製作之職務報告之證據能力，
    然該職務報告並未採為認定被告犯罪之證據，故本院就該職
    務報告之證據能力不予審酌。
貳、實體部分：
一、上開事實，業據上訴人即被告（下稱被告）乙○○於警詢、
    偵查中、原審及本院審理時坦承不諱，並有手槍1 枝、子彈
    10顆扣案及臺中縣警察局豐原分局搜索扣押筆錄暨扣押物品
    目錄表在卷。又扣案之上開梒、彈，經送內政部警政署刑事
    警察局以性能檢驗法、試射法鑑驗結果，認：「一送驗手槍
    1 枝（槍枝管制編號：0000000000號），認係改造手槍，由
    仿SIG SAUER廠P226 型半自動手槍製造之槍枝，裝土造金屬
    槍管而成，擊發功能正常，可供擊發適用子彈使用，認具殺
    傷力。二送鑑子彈10顆，認均係非制式子彈，由金屬彈殼組
    合直徑8.9±0.5mm 金屬彈頭而成，採樣3顆試射，可擊發，
    認具殺傷力。」，此有內政部警政署刑事警察局97年6 月26
    日刑鑑字第0970076280號槍彈鑑定書1 份在卷可憑，另未經
    試射之其餘7 顆子彈，亦經本院送請內政部警政署刑事警察
    局鑑定有無殺傷力，經該局函覆以：「送鑑非制式子彈7 顆
    ，均經試射，可擊發，認均具殺傷力」，有內政部警政署刑
    事警察局97年9月22日刑鑑字第0970140321號函在卷可憑，
    是上開扣案之改造手槍1支（槍枝管制編號：0000000000 號
    ）、子彈10顆均具有殺傷力，分別係屬槍砲彈藥刀械管制條
    例第4條第1項第1款、第2款所規定之槍砲、彈藥，依同條例
    第5條規定，非經中央主管機關許可，均不得持有之。綜上
    ，被告之白自與事實相符，堪可採信。本件事證明確，被告
    之犯行已堪認定，應予依法論科。
二、核被告所為，係犯槍砲彈藥刀械管制條例第8條第4項未經許
    可寄藏可發射子彈具有殺傷力之改造手槍罪及同條例第12條
    第4項未經許可寄藏子彈罪。被告寄藏上開槍彈後之持有行
    為，係寄藏行為之當然結果，不另論罪。被告同時受託寄藏
    上開槍枝及子彈，係一行為觸犯數罪，為想像競合犯，應依
    刑法第55條之規定，從一重之未經許可寄藏可發射子彈具有
    殺傷力之改造手槍罪處斷。
三、原審認被告罪證明確而予科刑，固非無見。惟查：被告持有
    之子彈10顆，經主管機關鑑定後，僅鑑定其中3 顆，其餘顆
    子彈是否具有殺傷力，原審未送鑑定，逕認該7 顆子彈具有
    殺傷力，即有未洽。被告上訴意旨請求從輕量刑，雖無可採
    ，但原審判決既有如上瑕疵，即屬無可維持，應由本院予以
    撤銷改判。爰審酌被告寄藏槍、彈之時間長達約2 年，危害
    社會治安甚鉅，暨其犯罪之動機、目的、手段、智識程度，
    及犯後坦承犯行，態度尚佳等一切情狀，量處如主文第二項
    所示之刑，併就罰金刑部分諭知易服勞役之折算標準。
三、至辯護人雖為被告辯護稱：被告犯後坦承犯行，請求適用刑
    法第59條之規定，對被告酌減其刑云云。惟查：按刑法第59
    條規定犯罪情狀可憫恕者，得酌量減輕其刑，固為法院依法
    得自由裁量之事項，然非漫無限制，必須犯罪另有特殊之原
    因與環境，在客觀上足以引起一般同情，認為即予宣告法定
    低度刑期尤嫌過重者，始有其適用。是為此項裁量減刑時，
    必須就被告全部犯罪情狀予以審酌在客觀上是否有足以引起
    社會上一般人之同情，而可憫恕之情形，始稱適法（最高法
    院88年度臺上字第6683號判決要旨參照）。而本案被告犯行
    ，已如前述，依被告之智識能力，其當知悉槍彈之係屬違禁
    物品，竟受無故受綽號「忠勇」」、「小芬」等人委託寄藏
    扣案槍、彈，對社會治安造成一定影響，且衡酌槍砲彈藥刀
    械管制條例之目的，係為防制槍枝、子彈危害，維護國內治
    安，倘遽予憫恕被告並減輕其刑，對被告個人難收改過遷善
    之效，無法達到刑罰特別預防之目的，另衡諸社會一般人客
    觀標準，本案衡情並無何等足以引起一般同情之客觀情狀而
    應予以憫恕，爰不依刑法第59條酌減其刑，附此敘明。
四、末查，扣案之上開仿SIG SAUER廠P226型半自動手槍製造之
    改造手槍1 枝（含彈匣壹個，槍枝管制編號0000000000號）
    ，具有殺傷力，已如前述，不問屬於犯人與否，應依刑法第
    38條第1項第1款規定宣告沒收。至於扣案具殺傷力之子彈10
    顆，既因鑑驗試射擊發僅餘彈殼，已失其違禁物之性質，不
    予沒收，併予敘明。
據上論結，應依刑事訴訟法第369條第1項前段、第364條、第299
條第1項前段，槍砲彈藥刀械管制條例第8條第4項、第12條第4項
，刑法第11條前段、第55條、第42條第3項、第38條第1項第1 款
，判決如主文。
本案經檢察官甲○○到庭執行職務。
中    華    民    國    97    年    10    月    28    日
            刑事第五庭    審判長法  官  趙  春  碧
                                法  官  賴  恭  利
                                法  官  何  秀  燕
上列正本證明與原本無異。
如不服本判決應於收受送達後十日內，向本院提出上訴書狀，其
未敘述上訴之理由者，並得於提起上訴後十日內向本院補提理由
書(均須按他造當事人之人數附繕本)。
                                書記官  阮  正  枝
中    華    民    國    97    年    10    月    28    日


司法院資訊處製作；財團法人民間司法改革基金會備份。
